臺灣高等法院刑事判決
108年度交上易字第336號
上  訴  人  
即  被  告  林建良  


選任辯護人  詹人豪律師
上列上訴人即被告因過失致死案件，不服臺灣士林地方法院108
年度審交易字第260號，中華民國108年7月23日第一審判決（起
訴案號：臺灣士林地方檢察署108年度調偵字第120號），提起上
訴，本院判決如下：
    主  文
上訴駁回。
林建良緩刑參年，並應依附件所示內容支付損害賠償。
    事  實

一、林建良於民國107 年3 月12日13時10分許，駕駛車牌號碼00
     -0000 號自用小客車，沿臺北市內湖區陽光街由東往西方
    向行駛，行至該路段與臺北市內湖區文德路66巷交岔路口前
    ，本應注意行經設於路段中用以分隔對向車道之雙黃實線路
    段時，雙向禁止超車、跨越或迴轉，及注意車前狀況及兩車
    並行之間隔，隨時採取必要之安全措施，而依當時天候晴、
    有日間自然光線、柏油路面乾燥無缺陷且視距良好、無障礙
    物等無任何不能注意之情形，竟疏未注意及此，見有沈珮妮
    騎乘車牌號碼000-0000號普通重型機車，沿同路段同向直行
    於其所駕駛車輛之右前側，仍跨越雙黃實線欲超越沈珮妮騎
    乘之前開機車，並於與沈珮妮騎乘之前開機車並行時未保持
    兩車之間隔，亦未隨時採取必要之安全措施，致林建良所駕
    駛之前開車輛右側後照鏡及車身不慎擦撞沈珮妮前開機車，
    因而使沈珮妮人車倒地並受有外傷性顱內出血等傷害，經送
    醫急救後，仍於107 年3 月25日9 時55分許死亡。林建良於
    肇事後，在有偵查犯罪職權之機關尚不知何人為肇事者前，
    主動向到場處理之員警陳述肇事經過，承認駕車肇事之事實
    而自首接受裁判。
二、案經沈珮妮之夫余文傑、母親沈孫申君及胞兄沈志豪訴由臺
    北市政府警察局內湖分局報告臺灣士林地方檢察署檢察官偵
    查起訴。
    理  由
一、證據能力部分：
㈠按被告以外之人於審判外之陳述，雖不符前4條（刑事訴訟法第
  159條之1至第159條之4）之規定，而經當事人於審判程序同意
  作為證據，法院審酌該言詞陳述或書面陳述作成時之情況，認
  為適當者，亦得為證據；當事人、代理人或辯護人於法院調查
  證據時，知有第159條第1項不得為證據之情形，而未於言詞辯
  論終結前聲明異議者，視為有前項之同意，刑事訴訟法第159
  條之5第1項、第2項分別定有明文。立法意旨在於傳聞證據未
  經當事人之反對詰問予以核實，原則上先予排除，惟若當事人
  已放棄反對詰問權，於審判程序中表明同意該等傳聞證據可作
  為證據，或於言詞辯論終結前未聲明異議，基於尊重當事人對
  傳聞證據之處分權，及證據資料愈豐富，愈有助於真實發見之
  理念，且強化言詞辯論主義，使訴訟程序得以順暢進行，上開
  傳聞證據亦均具有證據能力。查本判決所引被告以外之人於審
  判外之供述證據，檢察官、上訴人即被告林建良及其辯護人於
  本院準備程序及審理程序對於該等證據亦未爭執證據能力（見
  本院卷第66至68頁、第94至102頁反面），且迄至言詞辯論終
  結前均未聲明異議，本院審酌上開供述證據資料製作時之情況
  ，並無違法不當及證明力明顯過低之瑕疵，認以之作為證據應
  屬適當，復經本院依法踐行調查證據之程序，揆諸前開規定，
  本院認該等證據均具證據能力。
㈡另本判決所援引之非供述證據，因檢察官、被告及其辯護人於
  本院均未爭執證據能力，且無證據證明係公務員違背法定程序
  所取得，亦無顯有不可信之情況或不得作為證據之情形，復經
  本院依法踐行調查證據之程序，自均具證據能力。
二、認定事實所憑證據及理由
    上揭事實，業經被告於原審及本院審理時坦承不諱（見原審
    卷第76頁、第80頁、本院卷第65、101頁），並有臺北市政
    府警察局內湖分局交通分隊道路交通事故現場圖、補充資料
    表、談話紀錄表、調查報告表(一)、(二)各1 份、現場及車
    損照片4 張、被告汽車行車紀錄器、私人監視器光碟擷取照
    片各8 張、三軍總醫院出院病歷摘要、國防醫學院三軍總醫
    院附設民眾診療服務處診斷證明書、臺灣士林地方法院檢察
    署相驗屍體證明書、法醫檢驗報告書各1 份、相驗照片19張
    可資佐證（見108 年度偵字第7032號卷〈下稱偵卷〉第17至24
    頁、第29至33頁、第65至72頁、第86至89頁，107 年度相字
    第224 號卷第42至49頁、第82-1至86-2頁），足認被告前開
    所為自白確與事實相符，而堪採信。按道路交通標誌標線號
    誌設置規則第149 條第一點（八）規定：「雙黃實線，設於
    路段中，用以分隔對向車道，並雙向禁止超車、跨越或迴轉
    。」；道路交通安全規則第94條第3 項規定：「汽車行駛時
    ，駕駛人應注意車前狀況及兩車並行之間隔，並隨時採取必
    要之安全措施，不得在道路上蛇行，或以其他危險方式駕車
    。」。本件被告並無不能注意之情事，竟疏未注意上開規定
    ，行駛於雙向禁止超車之雙黃線路段，而欲超越被害人所騎
    乘之前開機車時，竟跨越雙黃實線以超車，且未注意兩車並
    行之間隔，亦未隨時採取必要之安全措施，致被害人人車倒
    地受傷，經送醫急救仍不治死亡，被告就本件車禍事故之發
    生確有過失，臺北市車輛行車事故鑑定委員會鑑定意見書、
    臺北市車輛行車事故鑑定覆議委員會鑑定覆議意見書亦認定
    被告為肇事原因（見偵卷第79至81頁、第100至101 頁），
    且與被害人之上開死亡結果有相當因果關係。本件事證明確
    ，被告犯行已堪認定，應依法論科。 
三、法律適用   
㈠按行為後法律有變更者，適用行為時之法律，但行為後之法律
  有利於行為人者，適用最有利於行為人之法律，刑法第2條第1
   項定有明文。查本案被告行為後，刑法第276 條業於民國108
   年5 月29日修正公布，而於同月31日生效施行，修正前刑法
  第276 條第1 項規定：「因過失致人於死者，處2年以下有期
  徒刑、拘役或2 千元以下罰金。」；修正後刑法第276 條則規
  定：「因過失致人於死者，處5 年以下有期徒刑、拘役或50萬
  元以下罰金。」，修正後刑法第276 段，將法定刑自「2 年以
  下有期徒刑、拘役或2 千元以下罰金。」，提高為「因過失致
  人於死者，處5 年以下有期徒刑、拘役或50萬元以下罰金。」
  ，經比較新、舊法律，修正後刑法第276 條並無較有利於被告
  之情形，依刑法第2 條第1 項前段規定，自應適用被告行為時
  即108 年5 月29日修正前刑法第276 條第1 項前段之規定，合
  先敘明。
㈡核被告所為，係犯修正前刑法第276 條第1 項之過失致死罪。
㈢按對於未發覺之罪自首而受裁判者，得減輕其刑，刑法第62條
  前段定有明文；經查，本件被告於肇事後並未離開現場，而係
  留在原地等待司法警察到場處理事故並表明為肇事者，有道路
  交通事故肇事人自首情形紀錄表、公務電話紀錄在卷可稽（見
  偵卷第35頁，原審卷第87頁），應認已符合自首要件，爰依刑
  法第62條前段之規定，減輕其刑。 
四、駁回上訴之理由
㈠原審適用刑法第2條第1項、第62條前段，修正前刑法第276 條
  第1 項，刑法施行法第1條之1第1項、第2 項前段等規定，審
  酌被告未遵守交通規則，肇生本件事故，致被害人傷重不治身
  亡，對被害人家屬即告訴人等造成無可回復之損害，犯罪所生
  之危害非輕，應予非難，惟念其犯後終能坦承犯行，態度尚可
  ，迄未和解原因，乃雙方對賠償金額之認知差距過大，並非無
  意賠償，兼衡本件車禍事故之肇事經過、被告之過失程度等一
  切情狀，量處有期徒刑8月。經核原審認事用法，並無違誤，
  量刑亦無不當，原判決應予維持。
㈡被告上訴意旨略以：被告仍有與被害人家屬和解之意願，且原
  審並未審酌被告是否有相關前科、素行良好與否，請撤銷改判
  得易科罰金之有期徒刑等語。惟刑之量定，為求個案裁判之妥
  當性，法律賦予審判法院裁量之權，量刑之輕重，屬於為裁判
  之法院得依職權自由裁量之事項，苟其量刑已以行為人之責任
  為基礎，並斟酌刑法第57條各款所列情狀，在法定刑度內，酌
  量科刑，如無偏執一端，致明顯失出失入情形，縱與被告主觀
  上之期待有所落差，仍難指其量刑有何不當或違法。經查，原
  判決已經在理由中詳予說明其量刑審酌之事由，量處被告有期
  徒刑8月，難謂過重，被告上訴指摘原審量刑過重，為無理由
  ，應予駁回。
五、緩刑宣告及所附條件：
    按刑法第74條第1項規定：「受2年以下有期徒刑、拘役或罰
    金之宣告，而有下列情形之一，認以暫不執行為適當者，得
    宣告2年以上5年以下之緩刑，其期間自裁判確定之日起算：
    一、未曾因故意犯罪受有期徒刑以上刑之宣告者」。其刑事
    政策上之目的，除為避免短期自由刑之弊害，使不至於在監
    獄內感染或加深犯罪之惡習，甚至因此失去職業、家庭而滋
    生社會問題，並有促使行為人能引為警惕，期使自新悔悟，
    而收預防再犯之效。查被告前未曾因故意犯罪受有期徒刑以
    上刑之宣告，此有本院被告前案紀錄表在卷可查（見本院卷
    第28頁），其因過失致罹刑典，犯後坦承犯行，經此次偵審
    程序及科刑之教訓後，應知所警惕，若輔以相當之緩刑條件
    ，當更可促使被告謹記，爰參酌被告與被害人家屬於另案民
    事訴訟已達成調解約定分期賠償，綜合考量被告經濟狀況等
    情，認對被告所宣告之刑，以暫不執行為適當，爰依刑法第
    74條第1項第1款規定，宣告被告緩刑3年，以啟自新，併依
    刑法第74條第2項第3款規定，諭知被告應依附件所示內容支
    付損害賠償，倘被告不履行，且情節重大，足認原宣告之緩
    刑難收其預期效果，而有執行刑罰之必要者，依刑法第75條
    之1第1項第4款規定，得撤銷其緩刑宣告。另上開命被告應
    依附件所示內容向被害人家屬支付損害賠償，依法固得為民
    事強制執行名義，惟其性質與另循民事訴訟途徑所取得之執
    行名義，債權性質應屬同一，被害人家屬自得於其取得民事
    執行名義相同債權金額內，擇一執行名義行使，而被告如依
    期給付如附件所示金額款項，亦得於同一金額內，同時發生
    清償之效果，併此說明。
據上論斷，應依刑事訴訟法第368條，刑法第74條第1項第1款、
第2項第3款，判決如主文。
本案經檢察官卓巧琦提起公訴，檢察官吳慧蘭到庭執行職務。
中　　華　　民　　國　　109 　年　　1 　　月　　21　　日
                  刑事第十八庭  審判長法  官  吳炳桂
                                      法  官  何俏美
                                      法  官  葉乃瑋
以上正本證明與原本無異。
不得上訴。
                                      書記官  程欣怡
中　　華　　民　　國　　109 　年　　1 　　月　　21　　日
附錄：本案論罪科刑法條全文
修正前刑法第276條第1項
因過失致人於死者，處二年以下有期徒刑、拘役或二千元以下罰
金。
附件：被告應給付被害人沈珮妮之家屬余文傑、沈孫申君2人各
      新臺幣（下同）50萬元（不含強制責任險），給付方式為
      ：㈠被告應於109年3月10日前給付余文傑、沈孫申君2人各
      26萬2,500元。㈡被告應自109年4月至110年10月，於每月1
      0日以前（如遇10日為假日則順延至次一工作日）給付余
      文傑、沈孫申君2人各12,500元，如有一期不履行，視為
      全部到期。